【裁判字號】    96,交上訴,3188
【裁判日期】    970227
【裁判案由】    公共危險等
【裁判全文】
臺灣高等法院臺中分院刑事判決      96年度交上訴字第3188號
上  訴  人
即  被  告  甲○○
                      1
上列上訴人因公共危險案件，不服臺灣臺中地方法院96年度交訴
字第142號中華民國96年10月11日第一審判決（起訴案號：臺灣
臺中地方法院檢察署96年度偵字第5184號），提起上訴，本院判
決如下：
    主  文
上訴駁回。
甲○○緩刑貳年。
    事  實
一、甲○○於民國（下同）96年1月8日上午，駕駛車牌號碼LE－
    6067號自用小客車，沿臺中市○○路，由臺中港路往朝馬路
    方向行駛，於同日上午10時15分許，途經黎明路與朝馬路交
    岔路口時，應注意轉彎車應讓直行車先行，而依當時情形並
    無不能注意之情事，竟疏未注意，貿然由黎明路左轉朝馬路
    ，斯時，適有丙○○騎乘車牌號碼P2A－936號重型機車沿著
    臺中市○○路，直行往臺中港路方向行駛，因疏未注意車前
    狀況，剎車不及，因而撞擊甲○○所駕駛之上開自小客車後
    保險桿，致丙○○人、車倒地，因而受有右手肘、雙膝、雙
    側足踝多處傷口等傷害（過失傷害部分，業據丙○○撤回告
    訴，原審判決諭知不受理確定）。詎甲○○於車禍肇事致人
    受傷後，僅下車查看自己之車損狀況，並未聯絡救護車前來
    施予救援或對丙○○給予援助照護，亦未報警處理，反基於
    肇事逃逸之犯意，逕自駕駛上開自用小客車往附近之汽車百
    貨公司停車場駛去而逃離肇事現場；嗣因丙○○循甲○○逃
    逸方向尋找，始尋獲甲○○並報警處理。
二、案經丙○○訴由臺中市警察局第六分局報告臺灣臺中地方法
    院檢察署檢察官偵查起訴。
    理  由
一、按被告以外之人（包括證人、鑑定人、告訴人、被害人及共
    同被告等）於審判外之陳述雖不符刑事訴訟法第159條之1至
    之4等4條之規定，而經當事人於審判程式同意作為證據，法
    院審酌該言詞陳述或書面陳述作成時之情況，認為適當者，
    亦得為證據；又當事人、代理人或辯護人於法院調查證據時
    ，知有刑事訴訟法第159條第1項不得為證據之情形，而未於
    言詞辯論終結前聲明異議者，視為有前項之同意，同法第15
    9條之5定有明文。本件被害人丙○○之警詢及偵訊筆錄，係
    被告以外之人審判外之陳述，經本院審理時予以提示並告以
    要旨，且經檢察官及被告表示意見，當事人均已知悉上述傳
    聞性質，而均未於言詞辯論終結前對該審判外之陳述之證據
    能力表示異議，依上開規定，已擬制同意上開證據具有證據
    能力；本院覆審酌上開證據作成時，並無不當取得或瑕疵之
    情形，認以之作為本案之證據亦屬適當，是上開證據依刑事
    訴訟法第159條之5規定，應有證據能力。
二、訊據上訴人即被告甲○○（下稱被告）固坦承於上揭時、地
    ，駕駛上開自用小客車與告訴人丙○○發生車禍事故，致使
    丙○○受傷，然矢口否認有何肇事逃逸之犯行，辯稱：當天
    車禍後，伊有停下車查看，被害人雖然有跌倒在地，但還能
    起身將機車牽起來，伊見被害人牽機車要離去，所以就上車
    將車子開到附近的汽車百貨公司請人估算修理費要多少，且
    在該處等待被害人，並無肇事逃逸的企圖，否則被害人也不
    會找得到伊云云。經查：上開事實業據依證人即被害人丙○
    ○於警詢及偵查指述甚詳，其於96年10月2日原審復結證稱
    ：案發當時伊是要騎機車去朝馬上班，當時被告的車沒有打
    方向燈就轉彎，伊煞車不及就撞到被告車後的保險桿，伊就
    跌倒在地，伊看被告一下，被告有停車下車看了自己的車子
    一下，就將車子開走。且被告在車禍現場從頭到尾都沒有跟
    伊講任何話。被告後來把車開到前面去，伊以為被告在等伊
    ，但是伊騎車去前面看被告時，被告已經將車停在大汽車百
    貨裡面，好像準備要修車，伊在門口看被告，被告也完全不
    理伊，伊並沒有跟被告說話，但被告有看了伊一下，之後還
    是在查看自己的車子，後來伊就打電話報警了。從肇事地點
    看得到被告將車開進去大汽車百貨，但是看不到被告停車的
    位置。從伊牛仔褲雙膝的破洞，可以看到伊膝蓋受傷的情形
    ，但被告都沒有詢問伊的傷勢如何等語，及接獲告訴人丙○
    ○父親電話通知而到場協助被害人丙○○處理車禍事宜之證
    人張文章亦於96年10月2日原審結證稱：當天是丙○○的父
    親打電話給伊，說丙○○在那附近發生車禍，伊就過去，伊
    過去後看到被告的車子停在汽車百貨公司的停車場內，那時
    候警察已經到停車場處理了，從肇事地點是看不見那個停車
    場的，因為車子開進去是看不到的，且距離肇事現場應該有
    100公尺以上；伊到現場後有看到丙○○的傷勢，因為丙○
    ○的褲子在膝蓋部分有破洞，所以直接可以看到，且丙○○
    也有去林新醫院就醫等語以觀，被告於肇事後將車駛離車禍
    現場而停放於附近之汽車百貨公司之停車場內，而自該停車
    場內係看不到車禍現場乙情，亦據被告供承不諱，是車禍發
    生後，被告未留隻字片語隨即將車駛離肇事現場，若非被害
    人丙○○留意被告逃逸之路線，並立即循該路線尋找被告，
    則以被告停放車輛之位置，被害人丙○○在車禍現場顯然無
    任何線索得以查知方才與其發生車禍之肇事者為何人。又被
    告於車禍肇事時，既從被害人丙○○之外觀即可明確獲知被
    害人丙○○之身體受有傷害，而其竟未聯絡救護車前來施予
    救援，或對丙○○給予援助照護，亦未報警處理，隨即駕車
    離去車禍現場，在被害人丙○○至該汽車百貨公司停車場內
    尋獲被告之際，被告亦對被害人丙○○因本件車禍所受之傷
    害未加聞問，且被告於原審亦自承其於車禍事故後將車駛入
    該汽車百貨公司停車場內，係為估算車損之修復價格等語，
    由此益徵，被告並非將車停放於該汽車百貨公司停車場內等
    待被害人丙○○前來與其洽談車禍賠償事宜甚明。又查，刑
    法第185條之4駕駛動力交通工具逃逸罪，其立法理由乃「為
    維護交通安全，加強救護，減少被害人之死傷，促使駕駛人
    於肇事後，能使被害人即時救護，特增設本條」，立法者認
    駕駛人駕車肇事後，倘能將被害人即時救護，或留在現場處
    理，避免後車再次撞擊傷者，均可減輕或避免被害人之傷亡
    ，此攸關社會大眾生命、身體之安全，因而將駕車肇事逃逸
    行為，明文規定為犯罪行為加以處罰。本條既是在防止逃逸
    行為所產生之抽像危險，因此所謂「逃逸」，應非指行為人
    有積極「逃亡、隱匿」等阻礙犯罪偵查行為，而係指行為人
    不留在肇事現場為即時救護、避免後車再度撞擊或協助相關
    人員迅速處理事故而離去之行為，蓋此一離去行為可能使因
    肇事所發生之損害有再度擴大之危險（最高法院95年度台上
    字第2193號判決意旨參照）。本件被告於下車查看之際，已
    明知被害人丙○○因車禍事故受有傷害，雖有下車查看，卻
    未通知救護車採取救護或其他必要措施，並向警察機關報告
    或留下聯絡電話、地址，即逕行駕車離開肇事現場，遺留受
    傷之被害人丙○○獨自一人在場，不論其將車停於該汽車百
    貨公司停車場內是否尚有等待被害人丙○○前往之意思，其
    離去肇事現場之行為，業已產生擴大被害人丙○○傷害之危
    險（蓋縱使被告於該汽車百貨公司停車場內有等待被害人丙
    ○○前往之意思，亦僅有意於商討車禍賠償事宜，對於傷者
    現場之救護，並無實際助益），且其嗣後係因被害人丙○○
    依其逃逸路線循線查獲，被告有肇事逃逸之犯行已甚灼然，
    其上開辯解，應係事後卸責之詞，無足憑採。再者，被害人
    丙○○因本件車禍事故受有右手肘、雙膝、雙側足踝多處傷
    口等傷害，復有林新醫院診斷證明書1紙及車禍事故現場照
    片11張在卷可稽，本件被告肇事逃逸之事證已臻明確，被告
    犯行洵堪認定。
三、核被告所為，係犯刑法第185條之4之駕車肇事致人傷害逃逸
    罪。原審依據上述理由，適用刑法第185條之4、第41條第1
    項前段，並審酌被告於本件車禍肇事後，未及時對被害人丙
    ○○救護送醫，犯後猶一再飾詞否認犯行，並無悔意，其惡
    性非輕，然念及其業與被害人丙○○達成和解，賠償被害人
    丙○○之損害，且業據被害人丙○○對其撤回本件過失傷害
    之告訴等一切情狀，量處被告駕車肇事致人傷害逃逸部分，
    有期徒刑6月之刑。又以中華民國96年罪犯減刑條例業於96
    年7月4日公布，於同年月16日生效，本件被告之犯罪時間係
    在96年4月24日以前，合於減刑條件，依該條例第2條第1項
    第3款規定減其宣告刑2 分之1，並依同條例第9條及刑法第
    41條第1項之規定諭知易科罰金之折算標準。核其認事用法
    俱無不當，量刑亦稱允洽，被告猶執陳詞否認犯罪而提起上
    訴，非有理由，應駁回其上訴。末查，被告未曾受有期徒刑
    以上刑之宣告，有台灣高等法院被告全國刑案紀錄表在卷可
    憑，本院認被告經本案偵查、審判程序及刑罰之宣告後，當
    知警惕而無再犯之虞，所宣告之刑以暫不執行為宜，乃併宣
    告緩刑2年，以啟自新。
據上論斷，應依刑事訴訟法第368條，刑法第74條第1項第1款，
判決如主文。
本案經檢察官乙○○到庭執行職務。
中    華    民    國    97    年    2     月    27    日
            刑事第七庭   審判長法  官 林  榮  龍
                               法  官 鄭  永  玉
                               法  官 江  錫  麟
上列正本證明與原本無異。
如不服本判決應於收受送達後十日內向本院提出上訴書狀，其未
敘述上訴之理由者並得於提起上訴後十日內向本院補提理由書（
須按他造當事人之人數附繕本）。
                               書記官 劉  建  智
中    華    民    國    97    年     2    月    29    日
附錄論罪科刑法條：
刑法第185條之4：
駕駛動力交通工具肇事，致人死傷而逃逸者，處6月以上5年以下
有期徒刑。


司法院資訊處製作；財團法人民間司法改革基金會備份。
